臺灣士林地方法院刑事判決　　　　　　　100年度訴字第285號
公　訴　人　臺灣士林地方法院檢察署檢察官
被　　　告　謝傳賢
上列被告因妨害自由等案件，經檢察官提起公訴（99年度少連偵
字第40號），被告於準備程序中就被訴事實為有罪之陳述，經合
議庭裁定改由受命法官獨任依簡式審判程序審理，並判決如下：
    主  文
謝傳賢共同犯強制罪，處有期徒刑參月，如易科罰金，以新臺幣
壹仟元折算壹日；又共同犯剝奪他人行動自由罪，處有期徒刑肆
月，如易科罰金，以新臺幣壹仟元折算壹日。應執行有期徒刑陸
月，如易科罰金，以新台幣壹仟元折算壹日。緩刑參年。
    事  實
 一、 謝傳賢（綽號綽號『菲利浦』，所涉組織犯罪防制條例罪
      嫌，另經檢察官為不起訴處分）於民國99年2 月22日，夥
      同馬仁鑑（未具起訴）及另1 名真實姓名、年籍不詳之成
      年男子，以潘漢軒( 79年3 月生，案發時為19歲以上未滿
      20歲之未成年人，起訴書記載其案發時為『少年』應屬誤
      載）於99年2 月7 日出售予馬仁鑑之車號BKR-552 機車1
      輛有遭改裝等買賣糾紛為事由，要其出面處理，竟共同基
      於恐嚇、強制之犯意聯絡，先由謝傳賢電話聯繫潘漢軒，
      向其恫嚇：「須將機車改回原狀，不然要拿出新台幣（下
      同）3 萬元擺平，否則其等將找兄弟毆打潘漢軒」等語，
      致潘漢軒心生畏懼而與其等約在臺北市松山區○○○路○
      段47號某飲料店碰面商談，潘漢軒向謝傳賢等人表示其出
      售機車價金僅12,000元，認為謝傳賢等人要其賠償3 萬元
      不合理等語後，謝傳賢則當場拿出空白本票1 紙要潘漢軒
      當場簽發3 萬元本票交付，並對潘漢軒恫稱：「如果不簽
      ，以後其等見一次打一次」等語，同時作勢毆打潘漢軒，
      潘漢軒因遭脅迫，心生畏懼，乃依其等指示簽發發票人為
      其本人、發票日99年2 月22日、面額3 萬元之本票1 紙交
      付謝傳賢等人收執。嗣謝傳賢為向潘漢軒催討上開本票債
      務，復於99年3 月15日，夥同楊鈞（綽號『獸戰』，另
      行審理）及斯時未滿18歲之少年陳○邑（82年4 月生、年
      籍姓名詳卷），另經警偵辦中）、莊○閎（82年3 月生、
      年籍姓名詳卷，另案經本院少年法庭審結）等人，共同基
      於以非法方式剝奪他人行動自由之犯意聯絡，由楊鈞、
      少年陳○邑先前往潘漢軒位於臺北市○○區○○路25巷8
      弄10號2 樓住處樓下，利用不知情之隨行少年呂○霖（83
      年12月生、年籍姓名詳卷）誘騙潘漢軒下樓後，由楊鈞
      徒手掐住潘漢軒頸部，與陳○邑一同將其強行帶往附近公
      園內，與在該處等候之謝傳賢、莊○閎會合後，再由謝傳
      賢、莊○閎攔停一輛路旁計程車後，繼續強制押潘漢軒上
      計程車後載往臺北市○○○路○ 段47號之某飲料店，復由
      楊鈞於店內搜查潘漢軒身體，發現其未有任何財物後，
      即要求潘漢軒以辦理威保電信公司無限網卡2 組門號抵償
      上開3 萬元債務，並言語對其恫稱：「如果不去辦，明天
      發生什麼事情就不知道」等語脅迫潘漢軒辦網卡，並由莊
      ○閎帶潘漢軒至臺北市東區某電信公司辦理網卡，潘漢軒
      因遭脅迫，乃依其等指示配合申辦網卡，然因潘漢軒不符
      辦卡資格，乃要求潘漢軒電話聯繫其母王慧錦幫其處理本
      票債務，嗣王慧錦接獲電話後，要求莊○閎等人將潘漢軒
      帶至臺北市○○路71號協調債務事宜，潘漢軒始獲釋放，
      上開潘漢軒簽發之本票1 紙並當場交由王慧錦取回後撕毀
      。
二、案經臺北市政府警察局少年警察隊移請臺灣士林地方法院檢
    察署檢察官偵查起訴。
    理  由
一、本件被告謝傳賢所犯非死刑、無期徒刑、最輕本刑為3 年以
    上有期徒刑之罪，或高等法院管轄第一審之案件，被告於本
    院準備程序進行中，就被訴事實為有罪之陳述，經告以簡式
    審判程序之旨，並聽取檢察官、被告之意見後，本院裁定改
    依簡式審判程序進行審理，是本件之證據調查，依刑事訴訟
    法第273 條之2 規定，不受同法第159 條第1 項、第161 條
    之2 、第161 條之3 、第163 條之1 及第16 4條至第170 條
    規定之限制，合先敘明。
二、上開事實，業據被告謝傳賢於本院準備及審理程序中坦承不
    諱，核與證人潘漢軒於警詢及偵查中之證述（見99年度少連
    偵字第44號卷（一）第382 頁至第387 頁、99年度他字第
    1576 號 偵卷第16頁至第19頁）、證人王慧錦於偵查中之證
    述（見99年度他字第1576號偵卷第18頁至第19頁）相符，並
    有卷附機車買賣同意書影本1 份、汽（機）車過戶登記書影
    本1份 及本票影本1 紙在卷可稽（見99年度少連偵字第44號
    卷（一）第392 頁至第394 頁），足認被告自白核與事實相
    符，應堪採信。綜上，本件事證明確，被告犯行堪以認定，
    應予依法論科。
三、核被告謝傳賢所為上開99年2 月22日所為犯行部分，係犯刑
    法第305 條之恐嚇危害安全罪及同法第304 條第1 項之強制
    罪。其同時以言語恐嚇，並脅迫被害人潘漢軒簽立面額3 萬
    元之本票作為買賣機車糾紛之賠償，使人行無義務之事，係
    一行為觸犯數罪名，屬想像競合犯，應從一重之強制罪處斷
    ，公訴意旨以數罪論斷，容有誤會。又被告謝傳賢與馬仁鑑
    及另1 名姓名不詳之成年男子，就此部分犯行有犯意聯絡及
    行為分擔，均為共同正犯。另核被告謝傳賢所為上開99年3
    月15日之犯行部分，按刑法第302 條第1 項之妨害自由罪，
    係妨害他人自由之概括的規定，故行為人具有一定目的，以
    非法方法剝奪人之行動自由者，除法律別有處罰較重之規定
    （例如略誘及擄人勒贖等罪），應適用各該規定處斷外，如
    以使人行無義務之事，或妨害人行使權利為目的，而其強暴
    脅迫復已達於剝奪人行動自由之程度，即祇成立本罪，不應
    再依同法第304 條論處。誠以此項使人行無義務之事，或妨
    害人行使權利之低度行為，應為非法剝奪人之行動自由之高
    度行為所吸收，不能以其目的係在使人行無義務之事，或妨
    害人行使權利，認為係觸犯刑法第302 條第1 項及第304 條
    第1 項罪名，而依刑法（指修正前刑法）第55條從一重處斷
    （最高法院93年臺上字第3309號判決要旨可資參照），是被
    告謝傳賢於限制潘漢軒行動自由期間，雖有強令潘漢軒申辦
    網卡抵償本票債務等行為，然此以現實之強暴脅迫手段加以
    危害要挾，使潘漢軒行無義務之事，並已達於剝奪行動自由
    之程度，應僅成立刑法第302 條第1 項之罪，是核被告謝傳
    賢此部分所為，係犯刑法第302 條第1 項以非法方式剝奪行
    動自由罪，公訴意旨認係另犯刑法第304 條第1 項之強制罪
    ，容有誤會。而被告謝傳賢與楊鈞、少年陳○邑、莊○閎
    ，就此部分犯行，有犯意聯絡及行為分擔，均為共同正犯。
    再被告謝傳賢行為時，係19歲以上未滿20歲之人，非成年人
    ，有其個人年籍資料附卷可稽，自不構成兒童及少年福利法
    第70條第1 項前段成年人與少年共同實施犯罪應加重其刑之
    刑罰加重事由，公訴意旨以被告謝傳賢此部分犯行其行為時
    為成年人，與案發時為少年陳○邑、莊○閎共同犯罪，應依
    兒童及少年福利法（舊法）第70條第1 項前段規定加重其刑
    ，容有錯誤，附此敘明。又被告謝傳賢所犯上開強制罪（即
    上開99年2 月22日犯行部分）及剝奪行動自由罪（即上開99
    年3 月15日犯行部分），犯意各別，行為互殊，應予分論併
    罰。爰審酌被告謝傳賢犯罪之動機，僅起因機車買賣債務糾
    紛，而為上開強制、剝奪他人行動自由等犯罪手段、被害人
    潘漢軒所受之侵害程度及其於警詢、偵查均表示不提告訴，
    且被告謝傳賢不法取得被害人潘漢軒簽立之本票，業經被害
    人潘漢軒之母從中協調後取回並撕毀等情，兼衡被告謝傳賢
    犯後雖於警詢、偵查中雖有辯解雖否認部分犯行，惟於本院
    準備程序時坦承犯行，知所悔悟等犯後態度及其他一切情狀
    ，分別量處如主文所示之刑，並定其應執行刑及均諭知易科
    罰金之折算標準，以資懲儆。末查，被告謝傳賢於本案前，
    未曾因故意犯罪受有期徒刑以上刑之宣告者，有其臺灣高等
    法院被告前案紀錄表一份在卷足憑，因一時失慮，致罹刑典
    ，經此偵審教訓，應知警惕而無再犯之虞，本院因認上開對
    被告謝傳賢所宣告之刑，以暫不執行為當，爰諭知被告謝傳
    賢緩刑3 年，以勵自新。復查，被告謝傳賢所為強制被害人
    潘漢軒簽發而取得面額3 萬元之本票1 紙，業經被害人王慧
    錦之母於99年3 月15日取回後撕毀，現已不存在，此經證人
    潘漢軒、王慧錦2 人證述在卷，故不再宣告沒收，併此敘明
    。
據上論斷，應依刑事訴訟法第273 條之1 第1 項、第299 條第1
項前段，刑法第28條、第304 條第1 項、第305 條、第55條、第
302 條第1 項、第41條第1 項前段、第51條第5 款、第74條第1
項第1 款，刑法施行法第1 條之1 第1 項、第2 項前段，判決如
主文。
本案經檢察官王啟旭到庭執行職務。
中    華    民    國  100     年    12    月    6    日
                  刑事第四庭法  官  張嘉芬
以上正本證明與原本無異。
如不服本判決應於收受送達後 10 日內向本院提出上訴書狀，並
應敘述具體理由。其未敘述上訴理由者，應於上訴期間屆滿後
20 日內向本院補提理由書 (均須按他造當事人之人數附繕本 )
「切勿逕送上級法院」。
                            書記官  夏珍珍
中    華    民    國  100     年    12    月    6    日